臺灣臺中地方法院刑事判決　　　　　　　　　　　九十年度交自字第五０號
　　自　訴　人　乙○○
　　被　　　告　丙○○
右列被因過失傷害案件，經自訴人提起自訴，本院判決如左：
    主  文
丙○○無罪。
    事  實
一、自訴意旨略以：自訴人於民國（下同）五月十四日上午八時二十分許，搭乘甲○
    ○所駕駛車號ＳＨ－七三０大貨車，於台中市○○○路往工業區方向行駛，於工
    業區○○○街口附近時，被告丙○○駕駛車牌號碼ＰＨ－六四一六號自小客車由
    對向行駛而來，於彎道路口，未保持速限，並注意安全間隔，與與自訴人之車擦
    撞，致自訴人受有右鎖骨骨折之傷害，因認被告丙○○涉有刑法第二百八十四條
    第一項之過失傷害罪嫌云云。
二、按犯罪事實應依證據認定之，無證據不得推定其犯罪事實。又不能證明被告犯罪
    或其行為不罰者，應諭知無罪之判決。上開規定於自訴程序準用之。刑事訴訟法
    第一百五十四條、第三百零一條第一項、第三百四十三條，分別定有明文。
三、次按認定不利於被告之事實，須依積極證據，苟積極證據不足為不利於被告事實
    之認定時，即應為有利於被告之認定，更不必有何有利之證據，亦有最高法院三
    十年上字第八一六號判例可資參照。且告訴人之告訴，係以使被告受刑事訴追為
    目的，其陳述是否與事實相符，仍應調查其他證據以資審認，最高法院五十二年
    台上字第一三００號亦著有判例。又刑法第二百八十四條過失傷害罪之構成要件
    ，除須行為人具有依刑法第十四條所規定之應注意能注意而不注意之行為不法外
    ，尚須具備有結果不法之要件，亦即須以行為人之行為為結果發生之原因、結果
    必須具有可避免性、結果以及因果歷程必須客觀可預見。因此若行為人雖違背注
    意義務，而發生構成要件之該當結果，但如已幾近確定之可能性，可確認行為人
    縱然符合注意義務之要求，保持客觀必要之注意，而構成要件之結果仍會發生，
    則此結果即係客觀不可避免，而無結果不法，行為人即因之不構成過失犯，例如
    行為人在其車道上行駛，雖略有超越時速限制行駛之情事，然對於被害人突然違
    反規定侵入其車道，因而肇事，則行為人對於車禍事故之發生，在客觀上已無避
    免之可能性時，行為人對於結果之發生即無過失之可言，此在學說上或謂欠缺違
    法性關係，或謂係欠缺構成要件該當之責任關係，惟行為人對於結果之發生既無
    過失可言，因認其行為已與過失傷害罪之構成要件不合。雖亦有謂行為人既已超
    速行駛，已違反其注意義務，且若行為人未超越行駛，當可因於肇事之時點尚未
    抵達現場，而可避免事故之發生，然時速之限制目的係在使駕駛人於事故發生前
    有適當之反應時間，並非在延遲抵達現場之時間，且事故既已發生，自應就事故
    發生之客觀上有無避免可能性加以判斷，而非以虛擬之狀況加以推論，更且就當
    前社會對於交通流暢性之高度需求，縱然仍必須對於參與交通活動人之身體法益
    予以保障，但仍不應科以每一位參與交通事故人過高之注意義務，因此當汽車駕
    駛人應可信賴參與交通行為之對方，將同時為必要之注意，相互為遵守交通秩序
    之適當行為，而無考慮對方將會有違反交通規則之不當行為之義務時其行為對於
    結果之發生在客觀上復無避免可能性時，則縱然行為人有若干違反交通安全規則
    之行為，其行為仍應無客觀之可責性，亦不得科以過失之罪責（最高法院八十八
    年度台上字第一八五二號判決意旨參照）。
四、本件經查：（一）依台中市○○○道路交通事故調查報告表所載甲○○所駕駛之
    大貨車（以下簡稱白車）沿五權西路往工業二十八路方向行駛，被告丙○○自小
    客車（以下簡稱楊車）沿五權西路往工業二十路方向行駛，兩車對向行駛至肇事
    地會車時，白車車斗左前側與楊車左前車角撞及。（二）依肇事現場照片所示肇
    事路段為路口內未劃標線、彎道、坡路。照片及警繪現場圖白車留下二條前、後
    輪擦痕（內側輪擦痕為前輪，外側輪擦痕為後輪），白車肇事後側翻橫跨於二向
    車道範圍之中心點，又照片所示楊車撞及左大燈碎片位楊車停止之左前，楊車旁
    有往後推之擦痕，碎片位置應為兩車撞及地點未過中心線，楊車左前角側撞白車
    車斗左前側處後，楊車重量較輕遭白車往前帶（即楊車被白車往後推），兩車均
    有甩尾現象，就兩車撞及車損、肇事地點道路之彎道、兩車撞及甩尾與停止位置
    、片位置、白大貨車輪擦痕及其行駛運動線等予以綜合研判：白大貨車行經彎道
    、上坡路口（未劃標線）偏左行駛，撞及對向來車（楊車），應負全部肇責；楊
    車無肇事因素。（三）本件車禍經送台灣省車輛行車事故覆議鑑定委員會覆議結
    果，亦同此認定，有該委員會府覆議字第九０二三八八號意見書一份附卷可稽，
    雖被告丙○○於警訊中自承「時速約五十公里沿五權西路行駛快車道」，有違道
    路交通安全規劃第九十三條第一項第一款：「在市區道路，時速不得超過四０公
    里」之規定（九十年五月三十日已修正為五０公里），本案既因自訴人所搭乘之
    白車行經彎道、上坡路口偏左行駛，撞及對向之被告丙○○來車，基於以上之分
    析，被告對於結果之發生在客觀上無可避免可能性時，其行為應無客觀之可責任
    ，即無過失可言。此外，復查無其他積極證據足資證明被告有何過失犯行，揆諸
    前開說明，不能證明被告犯罪，自應諭知無罪之判決。
據上論斷，應依刑事訴訟法第三百四十三條、第三百零一條第一項，判決如主文。
中    華    民    國      九十一      年       一      月     三十一    日
                                  台灣台中地方法院交通法庭
                                      法  官  郭  德  進
右正本證明與原本無異。
如不服本判決，應於判決送達後十日內向本院提出上訴狀( 應附繕本 )，上訴於臺灣
高等法院臺中分院。
                                      書記官
中    華    民    國      九十一      年       二      月       四      日
                                                                        Ａ
